臺灣板橋地方法院刑事判決　　　　　　　　　　　　九十一年度訴字第一三一一號
　　公　訴　人　臺灣板橋地方法院檢察署檢察官
　　被　　　告　乙○○
右列被告因偽造文書案件，經檢察官提起公訴（九十年度偵續字第二五七號），本院
判決如左：
    主  文
乙○○行使偽造私文書，足生損害於他人，處有期徒刑肆月，如易科罰金，以參佰元
折算壹日。
偽造之「游輝弘」印章壹枚、力航光電科技股份有限公司股票認購證上「游輝弘」之
署押及印文各壹枚均沒收。
    事  實
一、乙○○於民國九十一年四月二十六日因行使偽造私文書罪案件，經本院以九十年
    度訴字第一八三四號判處有期徒刑八月，緩刑五年，九十一年五月二十七日判決
    確定，現仍在緩刑中。乙○○前於八十八年五月間，介紹友人甲○○購買力航光
    電科技股份有限公司（下稱力航公司）之股票，並將購得之股票（共計十張、一
    萬股）過戶登記予甲○○之妻高麗蘭所有；詎乙○○於八十八年十月間，竟意圖
    為自己不法之所有，在甲○○位於台北縣板橋市○○路之店內，向甲○○佯稱：
    力航公司將配發新股，依高麗蘭之持股計算，可配發四萬股之新股，如以每股十
    三元計算，須繳付新台幣（下同）五十二萬元，甲○○隨即簽發以台灣銀行華江
    分行為付款人、面額五十一萬元、支票號碼為ＡＤ0000000號、票載發票
    日期為八十八年十月二十九日之支票乙紙，連同現金一萬元交付乙○○購買配發
    之新股；嗣乙○○兌現上開支票後，為取信甲○○，復於不詳之時、地，偽刻「
    游輝弘」之印章一枚，蓋於力航公司股票之認購證上，且簽立「游輝弘」之署押
    於其上，完成偽造力航公司股票認購證一張，並寄送該偽造之認購證予甲○○，
    而行使之，致生損害於力航公司辦理認購新股之正確性及游輝弘、甲○○本人，
    迨甲○○遲未取得力航公司所配發之新股，始知受騙。
二、案經被害人甲○○訴由台灣板橋地方法院檢察署檢察官偵查起訴。
    理  由
一、訊據被告乙○○坦承有向告訴人甲○○陳稱力航公司有配發新股，及自告訴人甲
    ○○處收受上開支票乙紙及現金一萬元，並偽造力航公司之認購憑證寄送告訴人
    之事實；雖其於偵查中矢口否認有何詐欺犯行，辯稱：伊原係日鼎投資有限公司
    （下稱日鼎公司）及鼎欣國際開發有限公司（下稱鼎欣公司）之員工，因該公司
    之主管邱益明告知力航公司有配發新股之情事，伊才順便轉知告訴人；又告訴人
    所交付之五十一萬元支票及一萬元現金，伊只是經手，嗣已將五十二萬元全數交
    給邱益明，然邱益明卻要伊偽造力航公司之認購憑證，以取得甲○○憑信，伊並
    未獲得任何利益云云。惟查：
（一）右揭犯罪事實，業經告訴人於偵查中指訴歷歷，並有上開支票證反面影本及股
      票認購證影本各一紙在卷可稽。被告乙○○雖於偵查中辯稱告訴人所交付之五
      十一萬元支票及一萬元現金，伊只是經手，並已如數交給「邱益明」乙節；惟
      本案經檢察官向銀行調取被告之資金往來情形，被告收受告訴人上開支票後，
      係將該支票存入其在中國信託商業銀行股份有限公司板橋分行所開設之帳戶（
      五三九一三─Ｏ一Ｏ）中，並於票載發票日期（即八十八年十月二十九日）兌
      現。苟被告僅係經手，何以不將告訴人所交付之五十一萬元支票乙紙及一萬元
      現金直接交給「邱益明」？反卻先將告訴人之支票，存入其帳戶，再予以提領
      ；又被告兌現支票後，其提領金額為何？並於何時、何地交付「邱益明」？迄
      仍交待不清，是被告是否只是經手之人，已非無疑。
（二）被告乙○○於偵查中供稱「邱益明」係日鼎公司及鼎欣公司之主管乙節，惟查
      ：日鼎、鼎欣公司之負責人均為張介謙，二家公司均設於台北縣板橋市○○路
      ○段二六六號十二樓之二；然日鼎公司已於八十九年五月二十四申請解散程序
      ，此有財團法人金融聯合徵信中心之查詢資料在卷可稽；另經向鼎欣公司查詢
      ，經該公司函復並無「邱益明」其人。又以法務部戶役政連結作業系統查詢「
      邱益明」之身分，全國姓名為邱益明者，共計二人；然二人均已證述並不認識
      被告，且未曾於日鼎及鼎欣公司服務過；此外，被告亦無從提供其指稱「邱益
      明」之年籍資料可供傳訊，是被告上開偵查中所辯，顯係卸責之詞，不足採信
      。被告嗣於本院審理時坦承上開犯行，足認被告自白與事實相符，本案事證明
      確，被告犯行應堪認定。
二、核被告乙○○所為，係犯有刑法第三百三十九條第一項之詐欺取財罪、刑法第二
    百十六條、刑法第二百十條之行使偽造私文書罪。被告偽造印章、印文及署押，
    係偽造私文書之部分行為，偽造私文書後持以行使，偽造之低度行為，應為行使
    之高度行為所吸收，均不另論罪。又被告所犯上開詐欺取材罪及行使偽造私文書
    罪間，有方法結果之牽連關係，應依牽連犯之規定，從一重依刑法第二百一十六
    條、第二百十條之行使偽造私文書罪處斷。爰審酌被告犯罪之動機、目的、手段
    ，因一時失慮致罹刑章，於偵查中已深表悔悟，並已與告訴人達成和解，有和解
    書一件附卷可稽等一切情狀，量處如主文所示之刑。被告行為後，中華民國刑法
    第四十一條業於九十年一月四日修正，同年月十日經總統公布施行，修正後刑法
    第四十一條第一項規定：「犯最重本刑為五年以下有期徒刑以下之刑之罪，而受
    六個月以下有期徒刑或拘役之宣告，因身體、教育、職業、家庭之關係或其他正
    當事由，執行顯有困難者，得以一元以上三元一下折算一日，易科罰金。但確因
    不執行所宣告之刑，難收矯正之效，或難以維持法秩序者，不在此限。」，第二
    項規定：「併合處罰之數罪，均有前項情形，其應執行之刑逾六月者，亦同」；
    同法施行法第三條之一第一項規定：「刑法第四十一條之規定，中華民國九十年
    一月四日刑法修正施行前已裁判確定之處罰，未執行或執行未完畢者，亦適用之
    。」，第二項規定：「未諭知得易科罰金之處罰者，亦同。」。被告行為後，刑
    法第四十一條有變更，修正前刑法第四十一條僅規定：「因身體、教育、職業或
    家庭之關係，執行顯有困難」，而修正後刑法第四十一條第逼項前段規定「因身
    體、教育、職業、家庭之關係或其他正當事由」，經比較新舊法，修正後刑法第
    四十一條第一項前段得斟酌易科罰金之標準較為寬廣，比較有利於行為人，依刑
    法第二條第一項前段之規定，自應適用裁判時之法律，諭知易科罰金之折算標準
    。又被告前於九十一年四月二十六日因偽造私文書案件，業經本院判處有期徒刑
    八月，緩刑五年，案經確定。此有本院九十年度訴字第一八三四號刑事判決書一
    件及台灣高等法院檢察署刑案紀錄簡覆表一件附卷可稽，自不得再行宣告緩刑。
    至被告偽造之認購憑證一紙，已交予被害人甲○○，非被告所有，自不得依法宣
    告沒收之。惟偽造之「游輝弘」印章一枚、力航光電科技股份有限公司股票認購
    證上「游輝弘」之署押及印文各一枚，均應依刑法第二百十九條規定沒收。
據上論斷，應依刑事訴訟法第二百九十九條第一項前段、刑法第二條第一項前段、第
二百十六條、第二百十條、第三百三十九條第一項、第五十五條後段、第四十一條第
一項、第二百十九條，罰金罰緩提高標準條例第一條前段、第二條，判決如主文。
本案經檢察官顏世翠到庭執行職務
中      華      民      國    九十一    年      八      月     十五     日
                                  臺灣板橋地方法院刑事第一庭
                                      法  官    胡 堅 勤
右正本證明與原本無異。
如不服本判決，應於判決送達後十日內，向本院提出上訴狀。
                                      書記官    劉 文 美
中      華      民      國    九十一    年      八      月     十五     日
附錄本案所犯法條全文
中華民國刑法第三百三十九條
(普通詐欺罪)
意圖為自己或第三人不法之所有，以詐術使人將本人或第三人之物交付者
，處五年以下有期徒刑、拘役或科或併科一千元以下罰金。
以前項方法得財產上不法之利益或使第三人得之者，亦同。
前二項之未遂犯罰之。
中華民國刑法第二百一十六條
(行使偽造變造或登載不實之文書罪)
行使第二百十條至第二百十五條之文書者，依偽造、變造文書或登載不實
事項或使登載不實事項之規定處斷。
中華民國刑法第二百一十條
(偽造變造私文書罪)
偽造、變造私文書，足以生損害於公眾或他人者，處五年以下有期徒刑。
